臺灣高等法院高雄分院民事裁定
111年度抗字第139號
抗  告  人  柯玉鳳  


相  對  人  劉玉麟  
上列當事人間假扣押事件，抗告人對於中華民國111年3 月30日
臺灣高雄地方法院111年度全字第37號裁定，提起抗告，本院裁
定如下：
    主      文
原裁定廢棄。
相對人在第一審之聲請駁回。
聲請及抗告訴訟費用由相對人負擔。
    理  由
一、抗告意旨略以：第三人黃緊娘（民國107年11月12日死亡）
    之繼承人即第三人陳雅萍、陳敬欣（下稱陳雅萍2人），前
    主張登記抗告人名下、屏東縣○○市○○段00000地號土地及其
    上1994建號建物（門牌號碼：屏東市○○路000號，下稱系爭
    房屋，並與系爭土地合稱系爭房地）為黃緊娘所有，僅借名
    登記在抗告人名下，故起訴請求返還，經臺灣屏東地方法院
    108年度訴字第270號判決（下稱另案判決，該案下稱系爭另
    案）認抗告人與黃緊娘就系爭房地無借名登記關係存在，並
    駁回陳雅萍2人之請求，經陳雅萍2人提起上訴後，迭經本院
    及最高法院駁回上訴而確定。至黃緊娘生前繳納系爭房地之
    房貸（下稱系爭房貸），暨陳雅萍於黃緊娘過世後續繳系爭
    房貸，均係為抵償黃緊娘生前積欠抗告人之債務；另否認黃
    緊娘曾支付系爭房地修繕費用，故相對人主張黃緊娘、陳雅
    萍分別為抗告人繳付系爭房貸新臺幣（下同）118萬元、131
    萬1,000元，及黃緊娘代付系爭房屋修繕費用125萬2,360元
    ，合計356萬3,360元，因而對抗告人有不當得利債權（下稱
    系爭不當得利債權），均非事實，相對人主張受讓系爭不當
    得利債權，亦屬不實。且抗告人名下有相當之資產，復無任
    何隱匿財產之行為，實無保全強制執行之必要等語，爰聲明
    ：廢棄原裁定，並駁回相對人之假扣押聲請。
二、按債權人就金錢請求或得易為金錢請求之請求，欲保全強制
    執行者，得聲請假扣押；假扣押，非有日後不能強制執行或
    甚難執行之虞者，不得為之。請求及假扣押之原因，應釋明
    之。前項釋明如有不足，而債權人陳明願供擔保或法院認為
    適當者，法院得訂相當之擔保，命供擔保後為假扣押。民事
    訴訟法（下稱本法）第522 條第1 項、第523 條第1 項、第
    526 條第1 、2 項分別定有明文。次按所謂假扣押之原因，
    依本法第523條之規定，係指日後有不能強制執行或甚難執
    行之虞，如債務人浪費財產，增加負擔，或就其財產為不利
    益之處分，將成為無資力之狀態，或將移往遠地、逃匿無蹤
    、隱匿財產等是。債權人就假扣押之原因，依法有釋明之義
    務，亦即須提出可使法院信其主張為真實之證據，必待釋明
    有所不足，而債權人陳明願供擔保或法院認為適當者，法院
    始得定相當之擔保，命供擔保後為假扣押。另其於債權人就
    金錢請求或得易為金錢請求之請求，經催告債務人為給付後
    ，仍遭斷然堅決拒付之情形，尤須該債務人現存之既有財產
    ，已瀕臨成為無資力之情形，或與債權人之債權相差懸殊，
    將無法或不足清償滿足該債權，在一般社會之通念上，可認
    其將來有不能強制執行或甚難執行之虞時，方得認其具有假
    扣押之原因（最高法院96年度台抗字第935 號、99年度台抗
    字第175 號裁定要旨參照）。
三、經查，相對人於原法院聲請假扣押，依其提出系爭房貸繳款
    單據、系爭房屋修繕項目表、債權讓與契約書及相對人於原
    審法院對抗告人起訴請求系爭不當得利債權之起訴狀等件（
    見原審卷第19-21、28-58）等件，固堪認相對人已釋明其對
    抗告人之系爭不當得利債權。惟參酌本法第523 條第1 項規
    定，相對人仍須釋明本件有日後不能強制執行或甚難執行之
    虞之假扣押原因，始得准許假扣押之聲請，倘未能釋明假扣
    押原因，縱使相對人陳明願供擔保以補釋明之不足，亦為法
    所不許。
四、相對人主張第三人即陳雅萍2人之父陳榮昌已於111年2月17
    日催告抗告人清償系爭不當得利債務，惟為抗告人所拒，且
    陳雅萍亦以line通訊軟體通知其抗告人刻正處分財產中，可
    見抗告人已在出售系爭房地，其對抗告人之系爭不當得利債
    權日後恐有不能受償之餘，並提出陳榮昌出具之切結書、與
    陳雅萍line對話紀錄為證（下分別稱系爭切結書、對話紀錄
    ，見原審卷第17、59頁），惟查：
　㈠依陳榮昌製作之系爭切結書，固記載其曾代陳雅萍2人向抗告
    人催討系爭不當得利債權，抗告人表示給法院處理，即不願
    再多理會等語（見原審卷第17頁），惟抗告人拒絕清償系爭
    不當得利債權，係因其對債權之存否有所爭執，尚難以此遽
    謂相對人之債權已陷於不能強制執行或甚難執行之虞。況參
    酌抗告人110年度稅務電子閘門財產所得調件明細（見本院
    卷第153頁），記載抗告人當年度所得為23萬3,813 元、財
    產總額551萬5,400元，難認已瀕臨成為無資力，或依其現有
    財產與相對人主張之系爭不當得利債權356萬3,360元相差懸
    殊，致無法或不足清償滿足該債權之情形，依前揭說明，自
    不得僅以抗告人拒絕給付，逕認本件有假扣押之必要。
  ㈡至相對人雖援引陳榮昌於系爭切結書記載：「關於黃緊娘與
    陳雅萍繳納屏東縣○○市○○路000號房子（按：即系爭房地）
    的房屋貸款...之後又聽到別的房屋仲介在說，柯玉鳳正在
    賣這間房子...」，及陳雅萍於系爭對話紀錄稱：「劉玉麟
    先生~我有聽到風聲柯玉鳳正在處理她的財產，提醒您要記
    得趕快跟她要錢...」（見原審卷第17、59頁），主張抗告
    人已在出售系爭房地而有脫產行為云云。惟抗告人在陳雅萍
    2人起訴請求返還系爭房地前，已要求陳雅萍協助出售系爭
    房地，此業經另案判決認定明確（見原審卷第25頁），並有
    陳雅萍於系爭另案提出與抗告人之對話紀錄譯文：「陳雅萍
    ：...因為這個房子（按指系爭房地），我也是都有叫人在
    賣、在看，因為當初有跟你說一個月的時間沒有錯，但是這
    個時間，事實，你也知道買方也不一定，貸款我也是有跟你
    說，會繼續繳，不會影響你的信用...；抗告人：現在不是
    貸款的問題，我這邊要買房子，要怎麼講，要貸款就是要卡
    在那一條，嘿呀...」（見原審卷第109頁），是抗告人主張
    ：系爭房地非抗告人之住居所，屬閒置之不動產，抗告人為
    減輕管理之不便與負擔而欲出售，非相對人提起本案訴訟後
    故為脫產行為等語（見本院卷第13頁），應可採信。相對人
    另主張陳雅萍於系爭對話紀錄所稱「柯玉鳳正在處理她的財
    產」等語，係指系爭房地及抗告人所有坐落高雄市○鎮區○○
    段000地號土地及其上建物（門牌號碼：高雄市○鎮區○○里○○
    ○街00號，下合稱衙和一街房地）云云（見本院卷第148頁）
    ，惟衙和一街房地為抗告人居所，此據抗告人陳述明確（見
    本院卷第13頁，且與當事人欄抗告人住所相符），徒憑系爭
    對話紀錄尚難逕認抗告人亦有出售衙和一街房地之意，是相
    對人前揭主張，不足採信。此外，相對人就抗告人有何浪費
    財產、增加負擔，或就其財產為不利益之處分，將成為無資
    力之狀態，或將移往遠地、逃匿無蹤、隱匿財產等，並未提
    出可以即時調查之證據，難謂就假扣押之原因已為釋明。
五、綜上，相對人既未盡釋明假扣押原因之責，自不符假扣押之
    要件，雖其陳明願供擔保，亦無足補釋明之欠缺，其聲請假
    扣押，核與本法第526 條第1 項規定不符，不應准許。原審
    裁定命抗告人供相當之擔保後，准許假扣押之聲請，尚有未
    合。抗告意旨指摘原裁定不當，求予廢棄，為有理由。爰由
    本院廢棄原裁定，改判如主文第二項所示。
六、據上論結，本件抗告為有理由，裁定如主文。
中    華    民    國   111    年    5     月    23    日
                            民事第五庭
                                審判長法  官  蘇姿月
                                      法  官  謝雨真
                                      法  官  王  琁
以上正本證明與原本無異。
如不服本裁定應於送達後10日內向本院提出再抗告狀（並按他造
當事人之人數附繕本），並繳納再抗告費新臺幣1,000 元。
再為抗告僅得以適用法規顯有錯誤為理由，並應委任律師為代理
人。如委任律師提起抗告者，應一併繳納抗告費。 
中　　華　　民　　國　　111 　年　　5 　　月　　23　　日
                                      書記官  林秀珍
附註：
抗告人之配偶、三親等內之血親、二親等內之姻親，或抗告人為
法人、中央或地方機關時，其所屬專任人員具有律師資格並經法
院認適當者，亦得為第三審代理人。
抗告人或其法定代理人具有律師資格者及前項情形，應於提起抗
告或委任時釋明之。